【裁判字號】    98,交聲,2683
【裁判日期】    981002
【裁判案由】    聲明異議
【裁判全文】
臺灣高雄地方法院刑事裁定            98年度交聲字第2683號
原處分機關  交通部公路總局高雄區監理所
法定代理人  乙○○
異  議  人
即受處分人  甲○○
上列受處分人因違反道路交通管理處罰條例案件，對於交通部公
路總局高雄區監理所所為之處分（原處分：高監營裁字第裁80-N
00000000號）聲明異議，本院裁定如下：
    主  文
原處分關於甲○○吊扣駕駛執照拾貳個月之處分撤銷。
上開撤銷部分不罰。
    理  由
一、原處分機關略以：異議人即受處分人（下稱異議人）甲○○
    係領有職業大貨車駕駛執照之人，明知飲酒後不得駕駛重型
    機器腳踏車，竟於民國97年11月4 日晚間9 時2 分許，駕駛
    車號OJZ-540 號重型機車，行經高雄縣鳳山市○○路139 巷
    13 號 前，因其酒精濃度超過規定標準（每公升0.68毫克）
    之違規事實，為警掣單舉發，原處分機關依違反道路交通管
    理處罰條例第35條第1 項第1 款、第22條第1 項第4 款、行
    政罰法第26條、道路交通管理事件統一裁罰基準及處理細則
    之規定，分別裁處罰鍰新臺幣（下同）1,800 元，吊扣其駕
    駛執照12個月，並施以道安講習之處分（酒駕部分之罰鍰與
    刑事罰競合免繳）等語。
二、異議意旨略以：異議人不爭執前揭處分之事實，惟認其非因
    駕駛職業大貨車違規，何以吊扣其職業大貨車之駕駛執照？
    且其職業大貨車駕駛執照遭到吊扣，必將無法工作維生，家
    中生計亦將頓失所依，為此懇請網開一面，請將原處分機關
    所為吊扣其職業大貨車駕駛執照之處分撤銷，爰依法聲明異
    議等語。
三、按道路交通管理處罰條例第68條於94年12月14日修正公布時
    係規定「汽車駕駛人，因違反本條例及道路交通安全規則之
    規定，受吊銷駕駛執照處分時，吊銷其持有各級車類之駕駛
    執照」，與修正前比較係刪除「或吊扣」之內容，稽其修正
    理由，乃慮及舊法將違規駕駛人所持有各級車類駕駛執照一
    併吊扣或吊銷，失之過酷，影響違規人之工作及生活甚鉅，
    故依修正後規定受吊扣駕駛執照處分時，即不再吊扣其持有
    各級車類之駕駛執照，僅於受吊銷駕駛執照處分時，始予吊
    銷所持各級車類之駕駛執照。準此，道路交通管理處罰條例
    第35條第1 項第1 款規定汽車（含機器腳踏車）駕駛人酒精
    濃度超過規定標準，應「吊扣」其駕駛執照1 年，所指之駕
    駛執照應依其酒駕行為時所駕之車類而定，尚不及於駕駛人
    所持其他各級車類駕駛執照。又按行政行為採取之方法所造
    成之損害，不得與欲達成目的之利益顯失均衡，行政程序法
    第7 條第3 款亦定有明文。經查，本件異議人於上揭時地係
    酒後駕駛重型機器腳踏車違規，而非職業大貨車，揆諸上開
    說明，自應吊扣其重型機器腳踏車之駕駛執照，縱因異議人
    未領有重型機器腳踏車之駕駛執照，亦不當然逕以吊扣其職
    業大貨車駕駛執照代之。況原處分機關以異議人未領有重型
    機器腳踏車駕駛執照可供吊扣，改以吊扣其職業大貨車駕駛
    執照之處分代之，雖足可達成限制其繼續駕駛車輛行駛道路
    之目的，惟同時亦限制異議人從事駕駛職業大貨車工作之結
    果，加諸吊扣期間長達12個月之久，影響異議人之工作權至
    深且鉅，兩相比較顯屬失衡，與上開行政程序法規定亦屬有
    違，原處分機關未及審酌上情，逕予吊扣異議人所持職業大
    貨車駕駛執照之處分，與法即有不合，從而本件異議為有理
    由，應由本院撤銷原處分，併就關於裁處吊扣異議人職業大
    貨車駕駛執照部分為不罰之諭知，以期適法。
據上論斷，依道路交通案件處理辦法第20條前段，裁定如主文。
中    華    民    國    98    年    10    月     2    日
                  交通法庭    法  官  許仁豪
以上正本證明與原本無異。
如不服本裁定，應於收受送達後5 日內向本院提出抗告狀。
中    華    民    國    98    年    10    月    6     日
                              書記官  王翌翔


司法院資訊處製作；財團法人民間司法改革基金會備份。
